臺灣臺北地方法院刑事判決　　　　　　　　　　　　九十二年度訴字第一一八０號
　　公　訴　人　臺灣臺北地方法院檢察署檢察官
　　被　　　告　丙○○
　　選任辯護人　姜明遠律師
右列被告因毒品危害防制條例案件，經檢察官提起公訴（九十一年度偵字第一四八八
八號），本院判決如左：
    主  文
丙○○持有第二級毒品，處有期徒刑陸月，如易科罰金，以佰元折算壹日。扣案之
第二級毒品ＭＤＭＡ陸佰參拾柒顆（總淨重貳貳貳點肆公克，驗餘重貳壹玖點零捌公
克）、一粒沙伍拾顆（內含麥角二乙胺，總淨重零點貳伍公克，驗餘重零點壹參公克
）、大麻煙伍拾支（煙捲總淨重拾參點壹零公克）均沒收銷燬之。
    事  實
一、丙○○明知ＭＤＭＡ、一粒沙（內含麥角二乙胺成分）、大麻為毒品危害防制條
    例第二條第二項第二款規定之第二級毒品，不得非法持有，竟於民國九十一年四
    月中旬，在丙○○位於臺北市松山區○○○路四巷一九號四樓住處，因乙○○欲
    向其借款新台幣（下同）十餘萬元而合意以乙○○所持有供自己施用與販賣之第
    二級毒品ＭＤＭＡ、一粒沙、大麻為質押（乙○○所涉販賣毒品部分犯行業經臺
    灣高等法院以九十二年度上訴字第七七八號判決三年九月確定），而另行起意持
    有之。嗣經臺北市政府警察局少年警察隊於九十一年七月三十日十四時許持搜索
    票前往丙○○上開住處扣得第二級毒品ＭＤＭＡ六百三十七顆（總淨重二二二點
    四公克，驗餘重二一九點零八公克）、一粒沙五十顆（內含麥角二乙胺，總淨重
    零點二五公克，驗餘重零點一三公克）、大麻煙五十支（煙捲總淨重十三點一０
    公克、起訴書誤載為十三公克）。
二、案經臺北市政府警察局少年警察隊移送臺灣台北地法院檢察署檢察官查起訴。
    理  由
一、訊據被告丙○○對於在右揭時地因乙○○向其借款而將上開第二級毒品質押在其
    處而持有等事實於偵查及本院審理中坦承不諱，核與證人乙○○於本院審理中到
    庭證述以毒品質押借款之情相符，且扣案之黃色藥錠、黑褐色小藥丸及煙捲經分
    別送內政部警政署刑事警察局（下稱刑警局）、法務部調查局鑑定結果分別檢出
    二級毒品Ｎ─α─二甲基─3，4─（亞甲二氧基）苯乙基胺【ＭＤＭＡ】、二級
    毒品麥角二乙胺、第二級第24項毒品大麻成分，有各該局九十一年十月十六日刑
    鑑字第０九一０二０八四九六號鑑驗通知書（見九十一年度偵字第一四八八八號
    卷第四九至五一頁）、第000000000號鑑定通知書（附本院卷）及扣案
    之第二級毒品ＭＤＭＡ六百三十七顆、一粒沙（內含麥角二乙胺）五十顆、大麻
    煙五十支等可稽，足佐其前開出於任意性之自白與事實相符，可採為本案認定事
    實之證據。又被告於本院審理中雖供稱有施用搖頭丸ＭＤＭＡ、大麻之習慣，且
    為警查獲當時亦有因施用ＭＤＭＡ而經本院裁定送觀察、勒戒云云，然查，扣案
    毒品為證人乙○○交付被告作為質押之用，被告並曾告訴證人乙○○要盡快還錢
    ，二人並未提及若未還錢，被告得以處分所質押之毒品，亦即被告持有扣案毒品
    僅係擔保其對證人乙○○之債權，既無處分之權，亦難認被告得以任意取來施用
    ，否則在證人乙○○歸還款項時，二人如何結算，且從證人乙○○將扣案毒品交
    付被告質押時起迄被告為警查獲，前後僅約三月，亦難認證人乙○○無贖回扣案
    毒品而使被告有以扣案毒品抵債之意，是無從認定被告持有扣案ＭＤＭＡ、大麻
    係供自己施用。本件事證明確，被告犯行已堪認定，應依法論科。
二、按ＭＤＭＡ、一粒沙（內含麥角二乙胺）、大麻分別為毒品危害防制條例第二條
    第二項第二款第八十三項、第八十一項、第二十四項所規定之第二級毒品，是核
    被告所為，係犯毒品危害防制條例第十一條第二項之持有第二級毒品罪。查被告
    行為後，毒品危害防制條例業於九十二年七月九日修正公布，九十三年一月九日
    施行，有關持有毒品罪部分增訂第十一條第四項「持有毒品達一定數量者，加重
    其刑至二分之一，其標準由行政院定之」之規定，行政院亦於九十三年一月九日
    訂定「轉讓持有毒品加重其刑之數量標準」，其中規定持有第二級毒品淨重達十
    公克以上者，加重其刑至二分之一，經比較新舊法之結果，以舊法有利於被告，
    依刑法第二條第一項但書之規定，應適用最有利於被告之舊法，即行為時之毒品
    危害防制條例第十一條第二項處罰（以下之毒品危害防制條例均指修正前）。公
    訴人認被告構成同條例第四條第二項之販賣第二級毒品罪、第五條第二項、第三
    項之意圖販賣而持有第二級、第三級毒品罪，尚有未洽（詳見後述），惟因販賣
    、意圖販賣而持有與持有第二級毒品罪間，具高低度之吸收關係，是就起訴販賣
    、意圖販賣而持有部分論以持有之罪，僅係犯罪事實之一部減縮，尚無變更起訴
    法條之問題，最高法院八十年台上字第二七０三號判決意旨亦同此見解，附此敘
    明。又被告一持有行為，持有數種第二級毒品，係一行為觸犯數罪名，為想像競
    合犯，應從情節較重之持有第二級毒品ＭＤＭＡ處斷。爰審酌被告前未曾因案經
    判決執行，有臺灣高等法院被告全國前案紀錄表可稽，素行尚可，犯罪後坦承持
    有犯行，所持有之毒品數量甚多，對社會可能造成之危害不可謂不重及其持有毒
    品之動機、目的、手段，與被告之生活狀況、智識程度等一切情狀，量處如主文
    所示之刑，並諭知易科罰金之折算標準。扣案之第二級毒品ＭＤＭＡ六百三十七
    顆（總淨重二二二點四公克，驗餘重二一九點零八公克）、一粒沙五十顆（內含
    麥角二乙胺，總淨重零點二五公克，驗餘重零點一三公克）、大麻煙五十支（煙
    捲總淨重十三點一０公克、起訴書誤載為十三公克），為毒品危害防制條例所規
    定之第二級毒品，不問屬於犯人與否，均應依毒品危害防制條例第十八條第一項
    規定沒收銷燬之。另扣案之第三級毒品Ｋ他命五十八瓶（即愷他命，總淨重一一
    七點六八公克，驗餘重一一六點一四公克）雖屬毒品危害防制條例所規定之第三
    級毒品，然被告持有該毒品部分之事實既未經本院認定成立犯罪（詳後述），且
    檢察官於起訴書內所敘明者係因被告意圖販賣而持有第三級毒品而聲請應依法沒
    收銷燬之，尚無從認有聲請單獨宣告沒收銷燬之意；扣案之捲煙紙十二盒為證人
    乙○○連同大麻一併交付予被告質押者，非被告所有；扣案之包裝塑膠袋十二包
    、ＰＨＳ行動電話一支、現金十三萬七千元亦與上開犯罪事實無直接關連，且非
    違禁物，均不予宣告沒收。
三、公訴意旨另以被告持有上開第二級毒品與第三級毒品Ｋ他命分別係基於意圖營利
    之販賣意圖而涉犯毒品危害防制條例第四條第二項之販賣第二級毒品罪嫌、第五
    條第二項、第三項之意圖販賣持有第二級、第三級毒品罪嫌。按犯罪事實應依證
    據認定之，無證據不得推定其犯罪事實；不能證明被告犯罪者，應諭知無罪之判
    決，刑事訴訟法第一百五十四條第二項、第三百零一條第一項分別定有明文。又
    事實之認定，應憑證據，如未能發現相當證據，或證據不足以證明，自不能以推
    測或擬制之方法，為裁判基礎；且認定犯罪事實所憑之證據，雖不以直接證據為
    限，間接證據亦包括在內，然而無論直接證據或間接證據，其為訴訟上之證明，
    須於通常一般之人均不致有所懷疑，而得確信其為真實之程度者，始得據為有罪
    之認定，倘其證明尚未達到此一程度，而有合理之懷疑存在而無從使事實審法院
    得有罪之確信時，即應由法院為諭知被告無罪之判決，有最高法院四十年台上字
    第八六號判例、七十六年台上字第四九八六號判例可資參照。公訴人認被告涉有
    前開犯行無非以被告於警詢時之供述、證人甲○○於警詢、偵查中之證述及扣案
    之毒品數量龐大，且有供販售之捲煙紙、分裝袋等為其論據。然訊之被告堅決否
    認有何販賣毒品犯行，辯稱：警詢筆錄是因為警察說如不承認將要一併移送其父
    親、女友等人，所以才會承認，而扣案毒品是朋友乙○○借款質押給他的等語。
    經查：
  (一)按被告之自白，非出於強暴、脅迫、利誘、詐欺、疲勞訊問、違法羈押或其他不
    正之方法，且與事實相符者，得為證據，刑事訴訟法第一百五十六條第一項定有
    明文，是法院欲將被告之警詢筆錄採為證據，乃必先審查該項訴訟外自白有無證
    據能力，而於決定被告之自白有無證據能力時，首先必須決定者乃該自白有無任
    意性，如該自白無任意性，即無任何證據能力，而無庸為之探討其證據價值。查
    被告於警詢中雖曾坦承曾經賣一次ＭＤＭＡ給甲○○，然該警詢錄音帶經本院勘
    驗結果，被告於警察詢問之初係稱：「我認識一位朋友，我借他錢，他拿這些東
    西作抵押」，後因警察於詢問中告以：「不實在講沒有關係... 連他的女朋友全
    部移送，以販毒移送... 全部移送好了... 」、「我現在懷疑你們全家是一起販
    毒... 你不老實講沒關係啊，我就把你們全送到法院去」、「你不老實講沒有關
    係，我認為你們有串供之虞... 我就依罪狀把你送上去，讓你馬上被收押」等詞
    後，被告始改稱曾經賣一次毒品給甲○○，有本院勘驗筆錄可稽（見本院勘驗筆
    錄第四、九至十二頁），則被告顯然是因為害怕父親、女友等人因其否認犯罪而
    遭移送所為之自白，此警詢自白顯係出於以脅迫方式所取得，揆諸前揭規定，該
    自白並不具任意性，即無證據能力，無從採為認定被告犯罪之證據，此亦經本院
    當庭裁定不具證據能力應予排除（見本院九十三年四月十四日審判筆錄第三頁）
    。
  (二)證人甲○○雖於警詢、偵查中均陳稱曾向被告購買毒品云云，然其於本院審理中
    經公訴人與辯護人交互詰問則堅稱從未向被告購買毒品，並結證以：伊為警查獲
    時所扣得之毒品是向一綽號「小宇」之男子所購買，伊於警詢、偵查中均曾經說
    毒品是向「小宇」購買，但因無法交代「小宇」之聯絡方式，所以警察與檢察官
    都不相信，偵查中因為施用毒品導致頭暈，希望早點結束庭訊，所以才會在檢察
    官提示被告警詢筆錄謂被告已經坦承販毒之後供稱曾經向被告調過毒品等語（見
    本院九十三年四月十四日審判筆錄）。
  1.證人甲○○於警詢中曾經指稱，自九十一年元月份起就向小楊購買ＭＤＭＡ與Ｋ
    他命毒品，每次都買一百顆ＭＤＭＡ，每顆價錢一百七十元，大約每五天就向小
    楊購買一次毒品，都是在台北市○○○路與復興北路口交貨，最後一次於九十一
    年七月二十八日向小楊購買毒品乙節，惟其後於偵查中卻係先稱只知其上線叫「
    小宇」，並在檢察官提示被告警詢筆錄後才改稱於九十一年初有一次因為缺貨有
    跟被告調ＭＤＭＡ，但是地點與價錢都不記得了等語，復於檢察官提示被告警詢
    供承賣過一次七十幾顆給伊之後附和之（見第一四八八八號偵查卷第十四頁、第
    六十八至七十頁），核以證人甲○○於警詢、偵查中所言顯然前後不一，若證人
    甲○○確實曾向被告購買毒品，則何以對於購買之價錢、數量、次數及交貨地點
    等都不能為明確一致之陳述？其於警詢中之供述已有疑義而無從遽採。
  2.證人甲○○於本院中又稱一開始伊跟檢察官說是向「小宇」拿的，沒有跟被告拿
    ，但是檢察官不相信，說被告坦承伊有向被告拿過一次，所以伊就照被告的警詢
    筆錄說，當天偵訊時是在一間像會議室的地點，不是法庭等語。查證人甲○○於
    偵查中係於檢察署五樓之會議室接受訊問，且一開始亦的確稱毒品是向「小宇」
    買乙節，有其前揭偵查筆錄可稽，可佐其於本院審理中所證應非虛罔。況被告之
    警詢筆錄既不具任意性而無證據能力（如前述），則經提示被告警詢筆錄後所取
    得之證人證詞是否真實可信，更有疑義。
  3.再按犯第四條第一項至第三項製造、運輸、販賣第一級、第二級、第三級毒品之
    罪，供出毒品來源，因而破獲者，得減輕其刑，毒品危害防制條例第十七條定有
    明文，是證人甲○○若確係自被告處購得毒品，且被告亦已因其供述而遭警查獲
    ，則證人甲○○於因連續販賣第二級毒品ＭＤＭＡ接受裁判時，當可始終指述係
    被告販賣毒品給伊，而邀得減刑之寬典，然其於該案起訴繫屬本院後乃至上訴臺
    灣高等法院後又撤回上訴使該案確定時止，均未再供述被告販賣毒品給伊乙節，
    反而均稱毒品是向「小宇」購買等詞，此亦經本院調閱臺灣高等法院九十二年度
    上訴字第一０五號甲○○違反毒品危害防制條例案卷無誤，益證證人甲○○於警
    詢、偵查中所供其扣案之毒品是向被告購買等情，並不足採。
  (三)次查，證人乙○○於本院審理中證述當初伊於九十一年四月二十七日為警查獲販
    賣毒品犯行時所扣得之ＭＤＭＡ即與交予被告質押之ＭＤＭＡ同時買進，交付之
    ＭＤＭＡ是一百顆一包，大概有七、八包，一顆一百五十元，一粒沙係一包裝，
    一顆五百元，Ｋ他命則以瓶子分裝後用一大袋子包裝，一瓶為五百元，大麻煙則
    是一包裡面有很多支大麻煙，另還有捲煙紙，一支為一百五十元到二百元，總計
    價值約十八萬元等情（見本院九十二年十二月二十四日審判筆錄第十、十一頁）
    ，經本院調閱臺灣高等法院九十二年度上訴字第七七八號乙○○違反毒品危害防
    制條例案卷，該案所扣得之ＭＤＭＡ四顆為黃色藥錠，與本案扣得之ＭＤＭＡ相
    同，亦有該案毒品鑑驗之臺北市政府警察局九十一年七月十七日北市鑑毒字第五
    ００號鑑驗通知書附該案卷可參，而本案扣案之毒品經本院當庭勘驗其包裝為Ｍ
    ＤＭＡ每一百顆裝於一個夾鏈袋內，共六百三十七顆，大麻煙五十支裝於一個夾
    鏈袋內，Ｋ他命部分用透明圓筒狀塑膠罐承裝，共五十八瓶，分裝於兩個夾鏈袋
    內，一粒沙裝於一透明圓筒狀塑膠罐內，有本院九十三年四月十四日勘驗筆錄可
    佐（見本院同日審判筆錄第十九頁），與證人乙○○所述包裝部分相符，另依證
    人乙○○所述毒品單價計算，扣案毒品之總價值約為十五萬七千零五十元至十五
    萬九千五百五十元（一五０元×六三七顆＋五百元×五十顆＋一五０元或二００
    元×五十支＋五００元×五八瓶＝十五萬七千零五元或十五萬九千五百五十元）
    ，亦與證人乙○○所述價值約十八萬元相距不遠，而與被告偵查中所述相符（見
    第一四八八八號偵查卷第一一六頁反面），雖然證人乙○○證述交予被告之ＭＤ
    ＭＡ是七、八百顆（一百顆一包，有七、八包），與本案扣得之數量有所差距，
    然自其所述交予被告之時間（九十一年四月間）迄今已二年，則證人因時間經過
    而對於事實之陳述有所模糊非不可能，自不能以此遽認證人所述不可採，故而證
    人乙○○於本院審理中證述曾於九十一年四月間交付第二級毒品ＭＤＭＡ、大麻
    、一粒沙、Ｋ他命給被告以為質押之情，應為可採。
  (四)至於扣案之捲煙紙及包裝塑膠袋部分，證人乙○○已稱也有一併交付捲煙紙給被
    告（見本院九十二年十二月二十四日審判筆錄第十四頁），而包裝塑膠袋之數量
    雖有十二包之多，然該塑膠袋並非專供分裝毒品之用，且唯一指訴被告販賣毒品
    之證人甲○○，其於警詢、偵查中之證詞並不可採已如前述，則當無從以有捲煙
    紙、分裝塑膠袋扣案而認被告有販賣毒品之犯行。
  (五)綜上所述，被告辯稱扣案毒品是證人乙○○交付以為質押等詞，即屬可採，公訴
  　人所憑以認定被告涉犯販賣第二級毒品及意圖販賣而持有第二級、第三級毒品犯
    行之論據，均不能直接證明被告確實涉犯本件犯行。此外，復查無其他積極證據
    足認被告涉有公訴人所指犯行，則揆諸前開說明，原應為無罪之諭知，然此與前
    開經本院認定有罪部分為裁判上一罪關係，爰不另為無罪之諭知。至被告持有第
    三級毒品Ｋ他命部分，前亦經本院認無證據證明被告係意圖販賣而持有Ｋ他命，
    且毒品危害防制條例並未就持有第三級毒品之行為有所處罰，此部分復無其他證
    據足資認定被告有公訴人所指犯行，然公訴人認此與前開論罪科刑部分亦有裁判
    上一罪關係，亦不另為無罪之諭知。
據上論斷，應依刑事訴訟法第二百九十九條第一項前段，修正前毒品危害防制條例第
十一條第二項、第十八條第一項，刑法第二條第一項但書、第五十五條，罰金罰鍰提
高標準條例第一條前段、第二條，判決如主文。
本案經檢察官蕭斌志到庭執行職務
中　　　華　　　民　　　國　　九十三　　年　　　四　　月　　 二十八 　　日
                                      臺灣臺北地方法院刑事第四庭
                                          審判長法　官  楊代華
                                                法　官  吳定亞
　　　                                          法  官  黎惠萍
右正本證明與原本無異。
如不服本判決，應於判決送達後十日內向本院提出上訴狀（應抄附繕本）。
                                                書記官  楊麗娟
中　　　華　　　民　　　國　　九十三　　年　　　四　　月　　 二十八 　　日
附錄本案論罪科刑法條全文
修正前毒品危害防制條例第十一條第二項
修正前毒品危害防制條例第十一條
持有第一級毒品者，處三年以下有期徒刑、拘役或新臺幣五萬元以下罰金。
持有第二級毒品者，處二年以下有期徒刑、拘役或新臺幣三萬元以下罰金。
持有專供製造或施用毒品之器具者，處一年以下有期徒刑、拘役或新臺幣一萬元以下
罰金。
